臺灣嘉義地方法院刑事判決
110年度交易字第15號
公  訴  人  臺灣嘉義地方檢察署檢察官
被      告  蕭秋芬


選任辯護人  莊惟堯律師
上列被告因過失傷害案件，經檢察官提起公訴（109年度偵緝字
第407號），本院判決如下：
    主  文
蕭秋芬犯過失傷害罪，處拘役參拾伍日，如易科罰金，以新臺幣
壹仟元折算壹日。
    事  實
一、蕭秋芬於民國108年8月3日下午4時55分許，駕駛車牌號碼00
    00-00號自用小客車（下稱甲車），自址設嘉義市○區○○路00
    0號「花開富貴」大樓之地下停車場入口駛往地下一樓，沿
    未劃設分向標線之地下室車道行駛，行經地下室車道第二個
    彎道處時，本應注意靠右行駛，而依當時情形，雖因彎道視
    距不良，惟天候晴、日間室內有照明、水泥路面、乾燥無缺
    陷、無障礙物等情，尚無不能注意之情事，竟疏於注意，在
    未遇有特殊情況下，貿然左偏行駛及轉彎；適有張寶珠騎乘
    車牌號碼000-000號普通輕型機車（下稱乙車）自該大樓地
    下停車場欲往出口方向行駛，駛至同一彎道處時，亦疏未注
    意減速慢行，作隨時停車之準備，貿然以20至30公里之時速
    前行；因雙方各有上開疏失，見狀後均煞避不及，甲車左前
    車頭位置與乙車發生碰撞，致張寶珠人車倒地，受有頭部外
    傷之傷害。
二、案經張寶珠訴由臺灣嘉義地方檢察署檢察官偵查起訴。
    理  由
一、證據能力：
（一）按被告以外之人於審判外之言詞或書面陳述，除法律有規
    定者外，不得作為證據，刑事訴訟法第159條第1項定有明文
　　。查告訴人張寶珠於警詢、檢察事務官詢問時就被告涉有犯
    罪嫌疑之指訴，屬被告以外之人於審判外之言詞陳述，被告
    及辯護人於本院準備程序時已爭執此部分審判外陳述之證據
    能力（見本院卷第71頁），本院復查無有何例外得賦予證據
    能力之情形，依前揭規定，應認無證據能力。
（二）次按被告以外之人於審判外之言詞或書面陳述，除法律有
　　規定者外，不得作為證據。被告以外之人於審判外之陳述，
    雖不符刑事訴訟法第159條之1至第159條之4之規定，而經當
    事人於審判程序同意作為證據，法院審酌該言詞陳述或書面
    陳述作成時之情況，認為適當者，亦得為證據，刑事訴訟法
    第159條第1項、第159條之5第1項分別定有明文。查本判決
    其餘所援引之被告以外之人於審判外之言詞或書面陳述，檢
    察官、被告及辯護人均於本院準備程序與審理時同意列為本
    案證據，對證據能力不予爭執（見本院卷第71至72、141至1
    42、181頁），本院審酌該等證據作成時之情況，並無違法
    取得或存有導致證明力過低之瑕疵，亦認以之作為證據為適
    當，依前揭規定，自均有證據能力。
（三）至本判決其餘憑以認定犯罪事實之非供述證據，查無違反
　　法定程序取得之情，依同法第158條之4規定反面解釋，亦具
    證據能力。
二、認定犯罪事實所憑證據及理由：
（一）訊據被告雖供承於上開時、地，駕駛甲車與告訴人張寶珠
    所騎乘之乙車發生擦撞，致告訴人人車倒地等情，然矢口否
    認有何過失傷害之犯行，辯護人亦同此主張，並為被告辯護
    略以：
　1.被告對於本件意外之發生，實已盡注意義務，並無懈怠或疏
    虞。詳言之，被告於進入地下室時，有善盡注意義務，將甲
    車大燈開啟，以供對向來車提前注意；再被告並無逾越地下
    室車道行走空間，且地下室車道均屬汽車可行走之範圍，被
    告駕駛甲車並未逾越地下室車道空間，其縱有偏車道左邊或
    車道右邊，祇須被告未逾越地下室車道行駛範圍，均不得以
    此認定被告有違反注意義務；況被告以時速不到5公里之速
    度緩慢駕駛甲車，依一般經驗法則，正常駕駛人在地下室停
    車場內，均係以相當緩慢之車速行進，一來因空間本就狹小
    ，無加速踩踏油門之可能，二來因地下室燈光昏暗，本件尤
    其轉彎處有柱子阻擋汽車駕駛人左邊視線，是被告僅能以相
    當緩慢之速度前進。
  2.起訴書稱「地下室車道右邊仍有充分空間供車輛靠右行駛」
    ，亦屬誤會，蓋被告並未逾越地下室車道空間之行駛範圍，
    以地下室車道右側尚有空間，論定被告有過失行為，實屬事
    後諸葛，倘若今日係車道右側有孩童闖出（假設語），是否
    又怪罪被告左邊車道尚有空間？足徵起訴書以前開理由論定
    被告涉有過失行為，實有未恰。
  3.本件意外之發生，係因告訴人嚴重違反注意義務所造成。詳
    言之，告訴人為該大廈之住戶，應知地下室駕駛汽車或騎乘
    機車，均應開啟大燈，案發時地下室確實相當昏暗，被告左
    邊又有柱子阻擋視線，告訴人未開啟大燈提醒用路人，係嚴
    重疏失，為本件車禍發生之相當重要因素，且因告訴人未有
    任何提醒被告之行為，在黑暗處突然出現撞擊被告之甲車，
    被告於當時情形根本無從加以注意；又告訴人在未開大燈下
    ，仍以高達每小時30公里之速度疾駛，兼以告訴人未戴安全
    帽，始造成其頭部受傷，是以告訴人頭部受傷，應當歸責於
    其未戴安全帽所致，而非本次意外碰撞，倘告訴人有依規定
    騎乘機車配戴安全帽，應不至於有任何傷勢，此由告訴人之
    傷勢僅有頭部外傷，身體其他部位並未受傷，即徵碰撞力道
    相當輕微，故告訴人之傷勢不可歸責於本件意外之發生。
  4.此外，檢察官漏未審酌被告所駕駛之甲車車寬及告訴人所騎
    乘之乙車車寬，暨本件地下室車道寬度等物理上是否被告靠
    右偏行，即有避免發生本件車禍之可能性。換言之，縱使被
    告靠右行駛，綜合一切條件，在告訴人車速過快而來不及煞
    車之情形下，本件意外仍必然發生，亦即無客觀可歸責事由
    於被告。詳言之，被告所駕駛之甲車，其車寬169公分已超
    過該車道寬度304公分之一半，故甲車行經彎道時，為車道
    左右安全駕駛於車道中間所計，車道左右距離所剩為67.5公
    分（計算式：304-169=135，135/2=67.5），而告訴人之乙
    車寬度又遠超過67.5公分，該車道所剩寬度根本無從再容納
    告訴人以車速30公里之速度行駛通過，且被告駕駛甲車至上
    開彎道處發生碰撞時，在轉彎處右側有消防栓防火設施突出
    與地下室車道緊貼，被告為防止甲車與消防設施摩擦碰撞，
    必然無法緊貼車道右邊，一般人行經此處時均會向車道左邊
    行駛，告訴人既知大樓地下室車道並不寬敞，卻仍未開燈且
    在該轉彎處以時速30公里之速度行駛，實係造成本件意外可
    歸責之原因，如考量車輛行駛中與左右保持之安全距離，甲
    車車寬169公分，車道寬度304公分，被告並無義務、更無能
    力去符合法規應向右偏移幾公分之要求，縱被告當時符合規
    定，已無任何閃避之可能，以告訴人之車寬及車速，無從避
    免本件意外發生，故被告之駕車行為不具客觀可歸責性。
  5.末者，被告案發時係正常行駛於車道中，告訴人從石柱後方
    突然衝出，時速達20至30公里，即發生撞擊，實屬猝不及防
    ，歷時之短不足反應，自難認被告未採取必要之安全措施。
    本件被告正常行駛下，告訴人從石柱後方衝出，即貿然跨越
    該車道之中線，駛入被告正常行駛之範圍，被告無從即時反
    應告訴人之行車動態，以致閃避不及發生事故，本於用路人
    之信賴原則，被告應可信賴參與交通行為之告訴人，亦將同
    時為必要之注意，而無考慮告訴人將會有違反交通規則之不
    當行為之義務，被告僅就可預見，且有充足時間可採取適當
    措施以避免結果之發生時，始負責任，是本件被告在客觀上
    無防止之可能，自無防止之義務，難苛責令負過失責任。
（二）查被告於108年8月3日下午4時55分許，駕駛甲車自址設嘉
　　義市○區○○路000 號「花開富貴」大樓之地下停車場入口駛
    往地下一樓，沿未劃設分向標線之地下室車道行駛，行經地
    下室車道第二個彎道處時，適告訴人騎乘乙車自該大樓地下
    停車場欲往出口方向行駛，駛至同一彎道處時，甲車左前車
    頭位置與乙車發生碰撞，告訴人因此人車倒地，受有頭部外
    傷之傷害等情，已據證人即告訴人張寶珠於本院審理時證述
    明確（見本院卷第142至145、148至149頁），復有嘉義市政
    府警察局第一分局北鎮派出所道路交通事故現場圖、道路交
    通事故調查表㈠㈡【但關於調查表㈠光線、視距之記載，與實
    際情況有所不符，爰更正如本判決事實欄一所載，相關說明
    見下述】、勤務指揮中心受理110報案紀錄單各1份、現場及
    車損照片14張、被告所提出案發當日由大樓管理員拍攝之現
    場照片6張及衛生福利部嘉義醫院診斷證明書1紙等在卷可憑
    （見108他2024卷〈下稱他字卷〉第9頁，108交查2637卷〈下稱
    交查A卷〉第9至13、23至31頁，本院卷第91至95頁），且被
    告於警詢、偵查、本院準備程序時均不否認其於上開時、地
    ，所駕駛之甲車左前車頭與告訴人騎乘之乙車發生碰撞，告
    訴人因本件事故受有頭部外傷之傷害等情（見交查A卷第15
    頁，109交查2097卷〈下稱交查B卷〉第9至10頁，本院卷第72
    至75頁），此部分事實先堪認定。
（三）觀諸前開警方採證及被告自行提出由大樓管理員所拍攝之
　　現場照片（見交查A卷第9、27至31頁，本院卷第91至95頁）
    ，本件事故現場為大樓地下室車道之彎道處，從被告行車方
    向在過彎後之左側即設有一石柱；參以甲車、乙車在發生碰
    撞後有保持現場，未再移動車輛一情，為被告於本院準備程
    序時供稱：撞擊後警方到場前，我與告訴人的車子都沒移動
    ，告訴人的車子有往後彈，發生撞擊後我記得告訴人就沒有
    去移動他的車子等語明確（見本院卷第72至73頁），核與證
    人即告訴人於本院審理時證稱：本院卷第81頁右下角照片，
    被告自己補標示的地方，大概就是我與被告發生碰撞的地點
    ，我記得我被撞的地方是在柱子旁邊剛要彎過去的地方，被
    告撞到我後就停下來，警方到場時我已經送醫，我還在現場
    時，我的機車沒有疑動，我有被撞飛一小段距離，我不知道
    被告有沒有移動車輛等語大致符合（見本院卷第81、148至1
    50頁），堪認前開照片所呈現之甲車、乙車位置，應為二車
    碰撞後未經移動之所在地無訛。準此，本件事故之發生經過
    ，應係被告當時駕駛甲車準備過彎，甫開始轉彎，尚未完成
    前便與乙車發生碰撞，故甲車左前車頭與該石柱仍有一小段
    距離，而乙車因與甲車直接碰撞，在二車重量差異及物理作
    用力下，乙車被撞退一小段距離，最終倒地位置之右側即為
    該石柱，代表乙車在碰撞前應已通過石柱，但同樣在尚未完
    成轉彎前即與甲車發生碰撞。
（四）按道路交通管理處罰條例第3條第1款定義「道路」係指公
　　路、街道、巷衖、廣場、騎樓、走廊或其他供公眾通行之地
    方。本件被告與告訴人發生車禍之地點係位於大樓地下室停
    車場內劃設之車道，固非屬上開道路交通管理處罰條例所規
    定之「道路」。然車輛之行駛、活動或運轉，非僅限於道路
    交通管理處罰條例所規定之「道路」範圍內，時有行駛於私
    人停車場、社區大樓停車場、工廠廠區，甚至駛入大型廠房
    內裝卸貨物之情形，均所在多有，道路交通安全規則及道路
    交通管理處罰條例原則上固係適用於汽機車駕駛人於道路上
    之駕駛行為，然因其規範目的在於維護交通秩序，確保交通
    安全，從而對於汽機車駕駛人於道路以外之處駕駛之行為，
    亦應同有上開規定所加諸之注意義務，是任何車輛在非道路
    區域處行駛或運轉時，一旦發生任何碰撞肇事，甚至產生人
    員傷亡時，就車輛駕駛之責任歸屬，自仍得準用相關道路交
    通法規之規範，作為法律責任判定之準繩（臺灣高等法院臺
    中分院103年度交上易字第1595號、104年度交上易字第357
    號判決參照）。次按汽車除行駛於單行道或指定行駛於左側
    車道外，在未劃分向線或分向限制線之道路，應靠右行駛。
    但遇有特殊情況必須行駛左側道路時，除應減速慢行外，並
    注意前方來車及行人，此觀道路交通安全規則第95條第1項
    規定甚明。本件事故地點雖係大樓地下室停車場所劃設之車
    道，然上開針對單行道、指定行駛於左側車道以外，一般未
    劃設分向標線之道路應如何行駛，所加諸於駕駛人之注意義
    務，於本件責任歸屬之判斷上，依前開說明，應得以準用之
    ，更何況我國為左駕與靠右行駛之國家，此等駕駛與用路觀
    念應為一般大眾所知悉，上開規定毋寧僅係此等觀念之重申
    而已，被告為智識正常之成年人，並供承領有普通小型車之
    駕駛執照（見交查A卷第15頁，交查B卷第9頁），對上開交
    通安全規則自不得諉稱不知，並應於駕駛自小客車時切實遵
    守，負其注意義務。經查：
　1.由前開現場圖、現場照片（見交查A卷第9、27至31頁，本院
    卷第91至95頁）可知，本件事故地點係以兩側黃線劃定車道
    範圍，車道內並未另劃設分向標線之車道，在大樓住戶之交
    通工具均須藉由此條車道出入之情況下，當屬雙向均能通行
    之車道，是就本件而言，被告原則上應靠右行駛，倘遇有特
    殊情形須行駛於左側時，即應注意前方來車。再者，本件甲
    車、乙車之碰撞地點為彎道處，車道寬度約3.4公尺，除有
    前開現場圖可證外，另有嘉義市政府警察局第一分局110年4
    月26日嘉市警一交字第1100500757號函所附本件處理員警吳
    明坤出具之職務報告1份存卷可參（見本院卷第173至175頁
    ），而所謂「靠右行駛」固無具體之準則，惟就本件而言，
    因車道未劃設分向標線，依一般用路人公平使用之觀點，在
    遇有雙向會車時，各車佔用之路寬範圍應為一半，亦即約1.
    7公尺，此雖因會車雙方之車輛種類、體積大小而非為絕對
    標準，但無論如何，若雙向會車之一方所佔用之車道路寬已
    在一半以內，原則上另一方同樣負有在其一半車道路寬內行
    駛之注意義務，縱因車輛體積過大導致須逾越車道路寬之一
    半以上，亦不能侵入過多導致妨礙對向車輛之前行權利，否
    則侵入之一方自難認已盡其靠右行駛之注意義務。觀諸被告
    當時駕駛之甲車車寬為1690mm，亦即為1.69公尺一節，有甲
    車之交通部公路總局汽車型號查詢、汽車車輛規格表1份附
    卷可佐（見本院卷第121至123頁），另由前開現場圖顯示，
    甲車左前車頭最外緣距離車道邊線為0.8公尺，乙車受撞擊
    後往後彈退倒地，其車體前輪、後輪距離車道邊線分別為1.
    5公尺、1.2公尺，顯見被告駕駛甲車行經該處彎道時，其車
    體已逾越車道路寬之一半以上，且逾越之範圍達0.9公尺，
    而告訴人騎乘乙車行經該處時，雖亦無沿車道邊線即緊靠其
    右側行駛，但由乙車倒地時之情況可推認在尚未發生撞擊前
    ，乙車行駛之位置約在距離其右側邊線之1.2至1.5公尺間，
    是告訴人騎乘乙車已在其一半車道路寬內行駛，惟被告當時
    顯然將甲車之車體過於往左偏行，侵入過多而有妨礙告訴人
    騎乘乙車前行之權利，此從前開警方採證之現場照片亦可徵
    之（見交查A卷第29、31頁）。
　2.另依本件事故發生當時情形，雖因彎道視距不良，惟天候晴
    、日間室內有照明、水泥路面、乾燥無缺陷、無障礙物等情
    ，有上揭道路交通事故調查表㈠、員警吳明坤出具之職務報
    告在卷可稽【有關光線部分，經員警向大樓管理員查訪後，
    確認地下室停車場燈光為24小時開啟，原記載為日間自然光
    線與實際狀況並非全然吻合；有關視距部分，現場顯然為彎
    道，屬視距不良，原記載與實際情況有所不符，應更正之】
    ，衡諸當時地下室停車場有燈光照明，且被告亦堅稱其當時
    確有開啟甲車之前車燈，此情並有警方採證之現場照片為憑
    ，是在正常路面狀況下，被告對於駕駛甲車應靠右行駛一情
    ，尚無不能注意之情事，尤其在彎道處準備過彎時，本應預
    料隨時可能有會車之情況，更應謹慎小心。又甲車車寬已達
    1.69公尺，若要求被告僅能佔用車道路寬之一半以內（1.7
    公尺），顯然必須緊貼其右側車道邊線前進，尤其在彎道時
    甚不容易，容有過苛，然本件被告並非僅逾越車道路寬一半
    以上些許而已，其逾越範圍已達0.9公尺，顯然侵入過多，
    最終亦因煞避不及而與告訴人之乙車碰撞，是被告並未靠右
    行駛甚顯。何況，參以前開警方採證之現場照片（見交查A
    卷第27至31頁），本件事故發生時，被告尚未過彎前之右前
    方有數個停車格，當時未停放車輛，換言之，依照當時現場
    狀況，被告在過彎時縱然較為緊貼其右側車道邊線行駛，亦
    有餘裕空間令其完成轉彎，且不至與其右側之牆面、柱子等
    障礙物擦撞。
  3.佐以被告於本院審理時供稱：我車子從斜坡下來地下室，就
    比較沿著左邊的黃線來開，那邊空間比較廣，如果沿著右邊
    的黃線，那邊有很多角，還有柱子，我就要一直去閃那些障
    礙物，開起來比較不順等語（見本院卷第188頁），可見被
    告當時亦知其並未靠右行駛，反而係有意靠左前行，且被告
    所稱靠左側車道行駛之理由，係基於其駕車便利之緣由，難
    認符合「遇有特殊情況必須行駛左側道路」之例外。從而，
    本件應係被告疏於注意靠右行駛在先，且侵入車道路寬一半
    以上甚多，導致在彎道處行駛及轉彎，遇見前方危險狀況時
    已煞避不及，是被告具有行車疏失，尚屬明確。
  4.綜上，辯護人辯稱被告已盡注意義務，並無懈怠或疏虞云云
    ，尚難遽採。又被告當時縱使已開啟甲車之前車燈，且因室
    內空間狹小、燈光昏暗、轉彎處有柱子阻擋其左邊視線等外
    在因素，僅以相當緩慢之車速行駛，亦不能解免其本件並未
    靠右行駛之駕駛疏失。
　5.至辯護人提及被告僅須未逾越地下室車道空間之行駛範圍，
    不論其偏車道左邊或右邊，均不得謂有違反注意義務，否則
    假設被告偏車道右邊行駛時，車道右側有孩童闖出，起訴書
    是否又將認定車道左側仍有空間供行駛，而怪罪於被告云云
    。然而，依前所述，道路交通安全規則95條第1項所加諸於
    駕駛人之注意義務，於本件事故之責任歸屬判斷上應有準用
    ，且「靠右行駛」為普遍深植於我國人民之用路觀念，在劃
    設分向標線時，一般人均知原則上應在標線右側之路面區域
    行駛，在未劃設分向標線又屬雙向均能行駛時，其理亦同，
    殊無駕駛人僅須在車道範圍內行駛即無違反注意義務之理，
    辯護人所指情形毋寧屬道路交通安全規則第95條第1項所稱
    「單行道」或「指定行駛於左側車道」等特殊情形，與本件
    事故地點仍為雙向行駛之狀況顯然不同。此外，辯護人所假
    設之情形，如被告已盡靠右行駛之行車義務，且確無其他注
    意義務之違反（例如：超速行駛），當其右側突然有孩童闖
    出，且屬一般駕駛人均難以預見，亦無從採取迴避措施時，
    被告自無過失可言，並不存辯護人所想像被告之左側仍有充
    分空間供其行駛，而其疏未注意靠左行駛之過失問題，併予
    敘明。
（五）關於告訴人之過失情節：
  1.按行經設有彎道之路段，應減速慢行，作隨時停車之準備，
    道路交通安全規則第93條第1項第2款定有明文。如前所載，
    本件事故地點雖非道路交通管理處罰條例所定義之道路，然
    本件告訴人騎乘乙車行駛在大樓地下室車道時，同屬一般日
    常生活常見之駕駛行為，上揭規範所揭示之注意義務，自應
    有所準用。查告訴人考領有普通重型機車之駕駛執照，此為
    告訴人於警詢時供述明確（見交查A卷第17頁），而依當時
    客觀情狀，告訴人亦無不能注意之情形；惟根據告訴人於警
    詢問時陳稱：我看到就撞到，來不及反應，肇事前車速約20
    至30公里等語（見見交查A卷第17頁），佐以告訴人當時係
    騎乘乙車經過其右側之石柱，開始過彎但尚未完成轉彎前，
    與被告駕駛之甲車發生碰撞一情，已由本院認定如上，而案
    發地點為大樓之地下停車場，車道寬度僅有3.4公尺，不僅
    隨時有住戶車輛雙向往來，亦可能有住戶行走，終究與一般
    道路有別，且彎道處因視距受限，本存有較高危險性，告訴
    人竟仍以20至30公里之行車時速前行，致遇見前方危險狀況
    時已煞避不及，則告訴人就本件事故之發生同具有過失無疑
    。惟刑事責任之認定，並不因告訴人與有過失，而得免除被
    告之過失責任，告訴人與有過失之情節輕重，僅係酌定雙方
    民事上損害賠償責任之依據，並不影響被告所犯刑事責任之
    罪責。
　2.至辯護人質疑告訴人當時未開啟機車之大燈，為本件車禍發
    生之重要因素，另告訴人頭部受傷之原因係因其未戴安全帽
    ，不可歸責於本件意外之發生云云。惟查：
　⑴道路交通安全規則第109條第1項第1款、第3款雖規範汽車（
    包括機車）於夜間行駛時應開亮頭燈，以及遇天色昏暗或視
    線不清時應開亮頭燈，且告訴人亦坦認本件事故發生前其並
    無開啟其機車頭燈（見交查A卷第17頁，本院卷第143頁），
    然本件事故發生之地下停車場為24小時開啟燈光，且甲、乙
    車發生碰撞之彎道處，燈光仍有一定之能見度，並無昏暗不
    清等情，此由前開警方採證、被告自行提出由大樓管理員所
    拍攝之現場照片即可印證（見交查A卷第29頁，本院卷第93
    頁），是告訴人當時雖未開啟機車頭燈，惟從事故現場環境
    觀之，應無違反注意義務之問題。
　⑵又告訴人於本院審理時證稱：當時我有戴安全帽且扣上，但
    是鬆鬆的，所以撞上就掉了等語（見本院卷第147頁），此
    與被告於本審理時供稱：我無法確定撞擊瞬間告訴人有無戴
    安全帽，事發後我走出來關心告訴人，我看到安全帽掉在牆
    角的地方等語（見本院卷第189頁）尚無相違，辯護意旨認
    為告訴人並未戴上安全帽，所憑根據無非係告訴人發生車禍
    後跌坐地面，而為大樓管理員所拍攝之照片（見本院卷第91
    、127至129頁），然上開照片既係於雙方車輛碰撞後始行拍
    攝，未必即為告訴人在事故發生前之情況，且與被告所供情
    形亦有出入，自難認定告訴人於本件事故發生時有未依規定
    戴上安全帽之疏忽，辯護人此部分所辯並不足採。
（六）辯護人又以前詞辯稱本件綜合一切條件，被告縱使當時縱
　　然靠右行駛，仍無任何閃避之可能，無法避免本件意外發生
    ，認為被告之駕車行為不具客觀可歸責性云云。但查，辯護
    人主張二車發生碰撞之彎道處，車道寬度為304公分（見本
    院卷第110、112頁），惟經本院函請承辦員警吳明坤再赴現
    場測量後，測量結果該彎道處車道寬度為3.4公尺（340公分
    ），有前揭職務報告可參（見本院卷第175頁）；再辯護人
    雖稱告訴人騎乘之乙車車寬遠超過67.5公分，惟此數據並非
    辯護人或被告對乙車進行測量所得，實際上乙車為光陽廠牌
    、車型為Easy 4U、排氣量為49（即50cc）之普通輕型機車
    ，根據此種車型之規格表資料，記載其車寬為62.5公分，此
    有卷附B車車號查詢機車車籍、光陽Easy 4U機車規格表各1
    紙可稽（見本院卷第165至167頁），顯然此部分辯護意旨論
    述之前提已有錯誤。又辯護人辯稱基於車輛行駛中與左右保
    持安全距離之考量下，被告應將甲車行駛在地下室車道正中
    間，而因甲車車寬為169公分，最終左右兩側僅各剩餘67.5
    公分（此為辯護人將車道以304公分計算下之結果，若以車
    道為340公分計算，甲車置中行駛時，左右兩側應各剩餘85.
    5公分），以告訴人之車寬及當時車速，被告見狀後亦難以
    閃避云云。惟本件大樓之地下室車道既為雙向通行，又無區
    分車輛類型、行進方向之優劣順序，豈有被告可置中行駛，
    其餘人車僅能配合在被告所留剩餘空間內通行之理？以本件
    而言，被告在地下室車道行駛時，遇有對向之告訴人來車，
    雙方本應均分路權，縱使甲車體積大於乙車，被告駕駛甲車
    有佔用較多車道範圍之需求，亦不能過度侵入導致妨礙對向
    車輛之前行權利，此業經本院論述如前，是辯護人之論證無
    非認為告訴人僅能在所剩餘67.5公分（實際上應為85.5公分
    ）之車道路寬內行駛，一旦有所逾越，均將撞及被告之甲車
    ，且屬被告無法預料及閃避，惟事實上被告何以可將甲車置
    中行駛，及告訴人何以無在一半車道路寬內行駛之權利，均
    未見辯護人有提出任何根據或說明。至辯護人尚提及轉彎處
    右側有消防栓防火設施突出與地下室車道緊貼，一般人行經
    此處均會向車道左邊行駛云云，惟由前開警方採證所拍攝之
    現場照片觀之（見交查A卷第29頁），辯護人所稱之消防栓
    實際上係設置在被告轉彎完成後開始直線行駛之右側牆面，
    被告在靠右行駛及轉彎之過程，該消防栓尚不至成為被告行
    駛中之障礙物，被告若認該消防栓影響其行進，亦應過彎後
    再將車輛稍往左偏行即可閃避，而非過彎前即基於自身駕車
    便利，沿途將甲車靠左行駛。從而，辯護人此部分辯解，均
    不足對被告為有利之認定。
（七）此外，辯護人以前詞主張本件被告應有信賴原則之適用云
　　云，然按汽車駕駛人對於防止危險發生之相關交通法令規定
    ，業已遵守，並盡相當之注意義務，以防止危險發生，始可
    信賴他人亦能遵守交通規則並盡同等注意義務，若因此而發
    生交通事故，方得以信賴原則為免除過失責任（最高法院84
    年台上字第5360號判例意旨參照）。換言之，汽車駕駛人依
    規定遵守交通規則行車時，得信賴其他汽車駕駛人亦能遵守
    交通規則，故關於他人違規行為所導致之危險，僅就可預見
    ，且有充足時間可採取適當之措施以避免結果之發生時，負
    其責任，對於他人突發不可知之違規行為並無防止之義務。
    查本件被告負有靠右行駛之注意義務，在行經事故彎道處時
    ，被告駕駛甲車左偏行駛及轉彎，已逾越該車道路寬之一半
    以上甚多，具體言之，車寬1.69公尺之甲車，在佔用寬度為
    3.4公尺之車道後，左側僅剩餘0.8公尺供對向來車前行，難
    認被告當下已盡靠右行駛之注意義務，況依本件事發時之環
    境，被告在過彎前，其右前方有數個停車格未停放車輛，亦
    即有餘裕空間供其可較為緊貼右側車道邊線行駛，堪認被告
    對於上開注意義務，屬應注意、能注意而未注意，已具有過
    失甚明，則本件告訴人縱有前開過失情形，因被告本身未盡
    其注意義務，而有可歸責之處，依上揭說明，自無主張信賴
    原則而免責之餘地。
（八）起訴書雖認為被告及告訴人均有未注意車前狀況之行車過
　　失，然本件雙方車輛係在彎道處發生碰撞，且被告之自小客
    車係左偏行駛及轉彎時，旋與告訴人之機車發生碰撞，另告
    訴人在行經彎道處時，行車時速達20至30公里，欲過彎時見
    被告駕駛自小客車朝其前方而來時，已無從閃避，此觀被告
    、告訴人於最初警詢時，針對員警詢問「發現危險狀況時距
    離對方多遠？當時你採取何種反應措施？」，分別答稱「遭
    撞才知道」、「看到就撞到，來不及反應」等語即明。換言
    之，本件對雙方而言，均有較為具體之注意義務違反在先，
    致遇見前方突發狀況時已煞避不及，故本件應無再認二人有
    未注意車前狀況之必要，附此敘明。　
（九）末查，告訴人係因本件車禍，受有頭部外傷之傷害，有前
　　揭診斷證明書為據，故被告之過失駕駛行為與告訴人所受傷
    害間，具有相當因果關係無疑。是綜上，本件事證明確，被
    告之犯行堪予認定，應依法論科。
三、論罪科刑：
（一）核被告所為，係犯刑法第284條前段之過失傷害罪。　　
（二）被告於肇事後留在現場，在有犯罪偵查權限之機關或公務
　　員發覺前，主動請大樓管理員報警，並報明肇事人姓名、地
    點，請警方前來處理等情，為被告於本院警詢、審理供陳在
    卷（見交查A卷第15頁，本院卷第184頁），另有嘉義市政府
    警察局道路交通事故肇事人自首情形紀錄表1份存卷為憑（
    見交查A卷第19頁）。又被告在本件進入偵查程序後，於108
    年11月6日出境，嗣為臺灣嘉義地方檢察署發佈通緝，於109
    年11月13日入境時為警緝獲等情，有入出境資訊連結作業、
    臺灣嘉義地方檢察署109年4月30日嘉檢卓偵宿緝字第402號
    通緝書及被告於109年11月13日之調查筆錄各1份附卷可考（
    見交查A卷第45頁，109偵3070卷第10頁，109偵緝407卷第3
    至5頁），固可認被告有經檢察官傳喚後未到之事實，然觀
    諸本件首次偵查庭係108年11月15日，當日被告雖未到庭，
    惟其已在事前檢附機票訂購資料向臺灣嘉義地方檢察署說明
    因返回僑居地美國，不克於上開期日出庭（見交查A卷第41
    至43頁），參以被告於本院審理時供稱：我是僑胞，也有美
    國國籍，108年11月6日出境後隔這麼久才入境，是因為我母
    親沒人照顧，我接母親到舊金山住，等到我母親過世，我把
    母親的骨灰帶回來等語（見本院卷第186至187、189至190頁
    ）。綜合以上事證，堪信被告雖有經通緝之事實，但主觀上
    應無逃避本件偵查程序之意圖，是被告應仍有接受裁判之意
    ，合於自首要件，爰依刑法第62條前段規定減輕其刑。
（三）本院審酌被告駕駛自小客車，在未劃設分向標線之車道行
　　駛時，疏於注意而未靠右行駛，導致發生本件事故，造成告
    訴人受有頭部外傷之傷害，另於犯後未能正視自己疏忽之處
    ，否認有何行車過失，另表達願賠償告訴人新臺幣5萬元，
    但不為告訴人所接受，雙方因缺乏共識，迄今未能和解，兼
    衡告訴人就本件事故之發生亦屬與有過失，併參被告自述碩
    士畢業之教育程度，已婚，1個小孩已成年，職業為藝術家
    ，收入不定之家庭與經濟狀況等一切情狀，量處如主文所示
    之刑，並諭知易科罰金之折算標準。
據上論斷，應依刑事訴訟法第299條第1項前段，刑法第284條前
段、第62條前段、第41條第1項前段，刑法施行法第1條之1第1項
，判決如主文。
本案經檢察官陳靜慧提起公訴，檢察官徐鈺婷到庭執行職務。
中　　華　　民　　國　　110 　年　　5 　　月　　28　　日
                  刑事第六庭    法　官　李東益
以上正本證明與原本無異。
如不服本判決應於收受判決後20日內向本院提出上訴書狀，並應
敘述具體理由；其未敘述上訴理由者，應於上訴期間屆滿後20日
內向本院補提理由書（均須按他造當事人之人數附繕本）「切勿
逕送上級法院」。告訴人或被害人如對於本判決不服者，應具備
理由請求檢察官上訴，其上訴期間之計算係以檢察官收受判決正
本之日期為準。
中　　華　　民　　國　　110 　年　　5　 　月　　28　　日
                                書記官　陳雪鈴
附錄本案論罪科刑法條：
中華民國刑法第284條
因過失傷害人者，處1年以下有期徒刑、拘役或10萬元以下罰金
；致重傷者，處3年以下有期徒刑、拘役或30萬元以下罰金。